臺灣高等法院臺南分院刑事判決　　　　九十一年度交上易字第九四號　Ａ
　　　上　訴　人
　　　即　被　告　甲　○　○
右上訴人因過失傷害案件，不服臺灣臺南地方法院九十一年度交易字第一三四號中華
民國九十一年六月十三日第一審判決（起訴案號：臺灣臺南地方法院檢察署九十一年
度偵字第一六０一號），提起上訴，本院判決如左：
      主      文
上訴駁回。
甲○○緩刑貳年。
      事      實
一、甲○○於九十年十月八日上午九時三十分許，騎乘ＧＱ八—九二八號重型機車，
    沿臺南市○區○○街，由南向北方向行駛，本應注意機器腳踏車附載物品，寬度
    不得超過把手，且應捆紮牢固，堆放平穩，復應注意車前狀況，並隨時採取必要
    之安全措施；以及超越前車時，須先按鳴喇叭二單響或變換燈光一次，俟前車減
    速靠邊或以手勢或亮右方向燈表示允讓後，後車始得超越，並應顯示左方向燈於
    前車左側保持半公尺以上之間隔超過，行至安全距離後，再顯示右方向燈駛入原
    行路線之規定，而依當時天候及路面狀況亦無不能注意之情事，竟於機車腳踏板
    處放置寬度超越把手之方形紙箱一個，未載運穩妥，亦未捆紮牢固及堆放平穩，
    即貿然於前開路段行駛；途經該街大港寮菜市場七十七號前時，遇ＴＷ—二一七
    ０號自用小貨車，違規停於慢車道上，乃改駛於快車道上，適乙○○○騎乘腳踏
    車，亦因該停於慢車道上車輛，改換至前方快車道上行駛，甲○○竟疏未注意車
    前狀況，且未按鳴喇叭或變換燈光，亦未等乙○○○減速靠邊或以手勢表示允讓
    ，即逕行超越，超越時復未與前車左側保持半公尺以上間隔，自後撞及乙○○○
    腳踏車，致使乙○○○向左方倒下，腳踏車左把手刺破甲○○載運紙箱，乙○○
    ○因而受有左股骨踝上骨折等傷害。甲○○於肇事後，犯罪未被有偵查權之公務
    員或機關發覺前，即打一一九將乙○○○送醫，並委託路人向臺南市警察局交通
    隊警員自首並坦承犯行，進而接受裁判。
二、案經乙○○○訴請臺灣臺南地方法院檢察署檢察官偵查起訴。
      理      由
一、訊之上訴人即被告甲○○雖不否認於前揭時、地超車時，告訴人乙○○○腳踏車
    左把手刺破伊機車上載運紙箱之事實，惟矢口否認有過失傷害犯行，辯稱：伊當
    時要超車但與告訴人保持三十公尺距離，沒有撞到告訴人，伊車亦無擦撞痕跡，
    是告訴人往伊行駛方向倒下云云。
二、經查被告超車未保持適當距離，自後撞及告訴人之腳踏車，致使告訴人向左方倒
    下，其腳踏車左把手刺破甲○○載運之紙箱等情，業經告訴人指訴綦詳，並有臺
    南市警察局交通隊製作之道路交通事故調查報告表一紙及交通事故蒐證照片十五
    張在卷足憑。又告訴人因本件車禍而受有如事實欄所載等傷害，亦有財團法人臺
    灣基督長老教會新樓醫院九十年十月九出具之診斷證明書一份存卷可參。
三、按機器腳踏車附載物品，寬度不得超過把手；載運貨物必須穩妥，物品應捆紮牢
    固，堆放平穩；又汽車行駛時，駕駛人應注意車前狀況，並隨時採取必要之安全
    措施；汽車欲超越同一車道之前車時，須先按鳴喇叭二單響或變換燈光一次；前
    行車減速靠邊或以手勢或亮右方向燈表示允讓後，後行車始得超越。超越時應顯
    示左方向燈並於前車左側保持半公尺以上之間隔超過，行至安全距離後，再顯示
    右方向燈駛入原行路線，道路交通安全規則第八十八條第一款、第七款、第九十
    四條第三項、第一百零一條第三款、第五款，分別定有明文。被告駕車於道路上
    行駛，自應遵守上開道路交通安全規則，小心駕駛，然被告駕駛機車所搭載之紙
    箱僅放置於腳踏板上，未捆紮牢固及堆放平穩，有現場蒐證照片一紙為證。又告
    訴人腳踏車把手倒地時刺破機車上紙箱，亦有現場蒐證照片四紙為證，以該腳踏
    車手把高度與刺破紙箱位置比對，被告騎乘機車欲超越腳踏車時，顯然未保持半
    公尺以上之距離。又肇事現場前方有一輛ＴＷ—二一七０號小貨車後載甘蔗超長
    ，違規佔用慢車道，有現場照片五幀在卷可參，則一般車輛勢必駛入快車道始得
    通行，而依被告警訊時供稱：事故發生前約三公尺前有看見告訴人在同向右前方
    行駛等語（詳九十年十月八日警訊筆錄），則被告行駛於告訴人後方，對於告訴
    人必須駛入快車道應有所預見，且被告騎乘機車車速較快，於即將超越告訴人腳
    踏車時，未按鳴喇叭或變換燈光，亦未等告訴人減速靠邊或以手勢表示允讓，逕
    行超越，致使機車前方撞及腳踏車，被告駕車違反上開規定，過失甚明。且案發
    當時天候晴朗，且係日間自然光線充足，肇事路段又屬柏油路面，路面乾燥，無
    缺陷及障礙物，視距復屬良好，有上開道路交通事故調查報告表之記載足按，亦
    無不能注意之情事，被告竟疏未注意車前狀況，貿然行駛，致撞及告訴人腳踏車
    ，被告駕車行為，顯有過失。
四、被告雖辯稱：其機車無擦撞痕跡，未撞到告訴人一節，惟案發當時被告車速約二
    十公里，業經被告陳明在卷（詳九十年十月八日警訊筆錄），以機車與腳踏車之
    承載重量較輕及行進間重心由騎乘者掌握之情況下，機車自後輕微接觸撞擊足使
    腳踏車駕駛重心不穩倒地，被告所辯機車無明顯擦痕，僅可證明被告車速較慢，
    造成衝擊力量較輕，尚難據此進一步推斷被告未撞及告訴人。本件經送臺灣省臺
    南區行車事故鑑定委員會鑑定結果，亦認被告駕駛重型機車裝載物超寬，未注意
    車前狀況，係本件車禍肇事次因，有該委員會九十一年一月二十五日南鑑字第九
    一００三三號函及所附之鑑定意見書一份附卷可參，益徵被告駕車肇事致告訴人
    受傷行為，確有過失無疑。然查該鑑定結果認為告訴人騎乘腳踏車駛入快車道行
    駛為肇事主因，惟告訴人行經該肇事地點，亦遇違規停放於慢車道之ＴＷ—二一
    七０號自用小貨車，以致改行快車道，且尚未超越該違規停放之車輛時即遭被告
    撞及，足認告訴人騎乘腳踏車進入快車道乃因該違規停放之小貨車所造成，無法
    歸責於告訴人，依此本院認為告訴人並無肇事責任。本件告訴人係因此次車禍而
    受有如事實欄所載傷害，被告過失駕車行為，與告訴人所受傷害結果間，具有相
    當因果關係，是被告過失傷害犯行，事證明確，堪以認定。
五、核被告甲○○所為，係犯刑法第二百八十四條第一項前段普通過失傷害罪。又被
    告於肇事後，犯罪未被有偵查權之公務員或機關發覺前，即向臺南市警察局交通
    隊警員自首並坦承犯行，進而接受裁判，有卷附警訊筆錄載明可稽，應依刑法第
    六十二條前段自首規定，減輕其刑。
六、原審以被告罪證明確，因予適用刑法第二百八十四條第一項前段、第六十二條前
    段、第四十一條第一項前段，罰金罰鍰提高標準條例第一條前段、第二條規定，
    並審酌被告之生活狀況、品行、智識程度、犯罪所生之危險、被告之過失程度、
    告訴人所生之損害，及被告肇事後，未與告訴人就民事損害賠償事宜，達成和解
    ，及被告飾卸犯行等一切情狀，量處拘役五十日，復諭知如易科罰金，以三百元
    折算一日之標準，以資懲儆。本院經核原判決認事用法，並無不合，量刑亦稱允
    當。被告上訴意旨，指摘原審判決不當，為無理由，應予駁回。
七、末查被告未曾受有期徒刑以上刑之宣告，有臺灣高等法院被告全國前案紀錄表在
    卷可稽，兼以事後已與告訴人達成和解，有九十一年度南簡調字第二四號調解筆
    錄在卷可按。歷經此次偵審程序，當知警惕，信無再犯之虞。本院因認其所受刑
    之宣告，以暫不執行為適當，爰併予宣告緩刑二年，以勵自新。
據上論斷，應依刑事訴訟法第三百六十八條、刑法第七十四條第一款，判決如主文。
本案經檢察官吳忠賢到庭執行職務。
中    華    民    國  九十一      年      九      月        十      日
                                  臺灣高等法院臺南分院刑事第一庭
                                      審判長法官  茆    臺    雲
                                            法官  蔡    長    林
                                            法官  李    文    福
右正本證明與原本無異。
不得上訴。
                                      法院書記官  李    良    倩
中    華    民    國      九十一      年      九      月     十一       日
附錄本案論罪科刑法條全文：
刑法第二百八十四條第一項：
因過失傷害人者，處六月以下有期徒刑、拘役或五百元以下罰金，致重傷者，處一年
以下有期徒刑、拘役或五百元以下罰金。
從事業務之人，因業務上之過失傷害人者，處一年以下有期徒刑、拘役或一千元以下
罰金，致重傷者，處三年以下有期徒刑、拘役或二千元以下罰金。
